【裁判字號】    97,交抗,186
【裁判日期】    970501
【裁判案由】    聲明異議
【裁判全文】
臺灣高等法院高雄分院刑事裁定         97年度交抗字第186號
抗告人即異議
人(受處分人)  甲○○
上列抗告人因違反道路交通管理處罰條例聲明異議案件，不服臺
灣高雄地方法院中華民國97年3 月28日裁定（97年度交聲字第13
0 號），提起抗告，本院裁定如下：
    主  文
原裁定撤銷，發回台灣高雄地方法院。
    理  由
一、交通部公路總局高雄區監理所97年1 月2 日高監自裁字第裁
    80-BB0000000號裁決意旨略以：「受處分人甲○○於民國96
    年10月12日中午12時12分，駕駛車牌號碼9W-2615 號自小客
    車，行經高雄市○○○○○路口時，因不遵守道路交通標線
    之指示為警照相舉發。依道路交通管理處罰條例第60條第2
    項第3 款處罰鍰新臺幣玖佰元。」
二、聲明異議及抗告意旨略以：異議人即受處分人當天穿越該路
    口之停止線時，交通號誌尚顯示綠燈，嗣因燈號轉變，異議
    人無法通過路口以致車身橫跨於該停止線上，殆異議人即受
    處分人在該停止線上停等紅燈約71.6秒時，違規測速照相機
    方啟動而照得本件舉發照片，並非在紅燈亮啟後才跨越停止
    線，自無不遵守道路交通標線指示之違規云云。
三、原審以：
  (一)按汽車駕駛人駕駛汽車有不遵守道路交通標誌、標線、號誌
    之指示者，處900 元以上1,800 元以下罰鍰；汽車駕駛人有
    第60條第2 項第3 款之情形者，除依原條款處罰鍰外，並記
    違規點數1 點，道路交通管理處罰條例第60條第2 項第3 款
    、第63條第1 項第1 款分別定有明文。又道路交通標誌標線
    號誌設置規則第170 條第1 項、第2 項規定「白實線為停止
    線之標線，用以指示行駛車輛停止之界線，車輛停止時，其
    前懸部分不得伸越該線」，又按汽車違反道路交通管理事件
    ，經以科學儀器取得證據資料證明其行為違規，當場不能或
    不宜攔截製單舉發者，得逕行舉發之道路交通管理處罰條例
    第7 條之2 第1 項第7 款亦定有明文。
  (二)異議人甲○○於96年10月12日中午12時12分，駕駛車牌號碼
    9W-2615 號自小客車，在高雄市○○○○○路口，因車身橫
    跨停止線上而為違規測速照相機照相舉發之事實，為異議人
    即受處分人所不否認，並有卷附採證照片（見原審卷第18頁
    ）、高雄市政府警察局舉發違反道路交通管理事件通知單、
    交通部公路總局高雄區○○○○○道路交通管理事件裁決書
    等附卷可稽，是此部份之事實，堪可認定。
  (三)異議人即受處分人固辯稱：當天穿越該路口之停止線時，交
    通號誌尚顯示綠燈，嗣因燈號轉變，其無法通過路口以致車
    身橫跨於該停止線上，在該停止線上停車等紅燈約71.6秒時
    ，違規測速照相機方啟動而照得本件舉發照片，異議人即受
    處分人並非在紅燈亮啟後才跨越停止線，自無不遵守道路交
    通標線指示之違規云云。惟經核閱上開違規舉發照片，及向
    高雄市政府警察局交通警察大隊函調異議人違規之第2 張舉
    發照片，發現異議人於紅燈亮啟後第71.6秒、第72.6秒，確
    有紅燈越線臨停之事實，有舉發照片2 張在卷可稽（見原審
    卷第18、29頁），而本件違規測速照相機為線圈感應式，埋
    設於停止線前；其運作原理係紅燈時電流通過線圈產生磁場
    ，當金屬車體通過時，磁場產生變化而啟動相機拍照；如車
    輛於紅燈啟亮前即已跨線暫停，如車體未移動，線圈磁場未
    發生變化，相機即不會啟動拍照，惟如車體位移通過感應線
    圈則仍會觸動相機拍照。有高雄市政府警察局交通警察大隊
    97年3 月7 日高市警交三字第0970006001號函在卷可按（見
    原審卷第28頁）。是本件違規測速照相機既係以電流通過線
    圈產生磁場變化而啟動，而觀之本件異議人即受處分人上開
    違規之舉發照片2 張，其中第72.6秒遭舉發之照片內，上開
    車輛車身較之第71.6秒之遭舉發照片內之車輛車身似稍前進
    ，顯見異議人即受處分人於紅燈亮起後第71.6秒～第72.6秒
    間應稍有移動其上開車輛，以致感應線圈之磁場產生變化而
    啟動相機照得上開之違規舉發照片至明。再參以本件查無異
    議人即受處分人前輪或前車身通過線圈磁場而啟動相機之違
    規舉發照片等情以觀，足認異議人即受處分人辯稱：其當天
    穿越該路口之停止線時，交通號誌尚顯示綠燈，嗣因燈號轉
    變，其無法通過路口以致車身橫跨於該停止線上，殆其在該
    停止線上停等紅燈約71.6秒時，違規測速照相機方啟動而照
    得本件舉發照片等語，尚非全然不可採信。復引道路交通安
    全規則第102 條第1 項第12款未正確研判號誌之變換，車輛
    能否通過交岔路口，而在路口逾越停止線暫停，亦屬違規。
四、原審基於上揭理由，認異議人即受處分人駕駛汽車未確實遵
    守道路交通標線之指示之交通違規行為事實，堪以認定。裁
    決機關依道路交通管理處罰條例第60條第2 項第3 款裁處罰
    鍰新台幣900 元，自無不合。惟原裁定撤銷原處分，除仍處
    罰鍰新臺幣900 元外，並記違規點數壹點。不無違誤。其理
    由即(一)疏未查明道路交通管理處罰條例迭經修正，違反道路
    交通管理處罰條例第60條第2 項第3 款之規定，並無同條例
    第63條第1 項第1 款「記違規點數1 點」之適用。(二)原裁定
    理由「三之(三)」所引道路交通安全規則第102 條第1 項第12
    款「按汽車行至有號誌之交岔路口，遇有前行或轉彎之車道
    交通擁塞時，應在路口停止線前暫停，不得逕行駛入交岔路
    口內，致號誌轉換後，仍未能通過妨礙其他車輛通行。」亦
    屬舊法之規定，並此指明。抗告人抗告意旨，指摘原裁定不
    當，尚非全無理由，且原裁定確有如上可議之處，即屬無可
    維持，應由本院撤銷，發回原審法院重新調查審認，再為適
    法之裁定。
五、據上論結，應依道路交通案件處理辦法第26條，刑事訴訟法
    第413 條前投，裁定如主文。
中    華    民    國    97    年    5     月    1     日
                  刑事第二庭  審判長法  官  林正雄
                                    法  官  黃壽燕
                                    法  官  陳啟造
以上正本證明與原本無異。
不得再抗告。
中    華    民    國    97    年    5     月    1     日
                                    書記官  彭筱瑗


司法院資訊處製作；財團法人民間司法改革基金會備份。
